臺灣臺北地方法院刑事判決　　　　　　　94年度易字第1125號
公　訴　人　臺灣臺北地方法院檢察署檢察官
被　　　告　甲○○
上列被告因竊盜案件，經檢察官聲請以簡易判決處刑（九十四年
度偵字第六五九二號），本院認不宜以簡易判決處刑，改依通常
程序審理（九十四年度簡字第一五四五號），本院判決如下：
    主  文
甲○○竊盜，處罰金參仟元，如易服勞役，以參佰元折算壹日。
    事  實
一、甲○○於民國九十四年四月十三日中午十二時三十分許，在
    臺北市中山區○○○路四十五巷五弄二號寶達名飾有限公司
    （下稱寶達公司）攤位內觀覽飾品時，意圖為自己不法之所
    有，利用店員丙○○、乙○○忙於招呼其他顧客而疏於注意
    之際，徒手竊取寶達公司所有放置於高價位區攤位上，價值
    新台幣（下同）二千四百元之Ｋ金戒指一枚後，戴於左手無
    名指，同時以手拎安全帽方式遮掩，再轉往平價區攤位選購
    另一枚價格二百九十元之戒指，並與店員討價還價，以二百
    元之價格買下該價值二百九十元之戒指，試圖以此方式遮蔽
    其前開竊取行為。甲○○於得手後離開寶達公司攤位，並走
    到隔壁攤位時，適為店員蘇鈺婷、乙○○發覺而報警查獲，
    並扣得甲○○所竊取上開編號A00410號戒指一枚。
二、案經臺北市政府警察局中山分局報告臺灣臺北地方法院檢察
    署檢察官偵查後聲請以簡易判決處刑，本院認不宜以簡易判
    決處刑，改依通常程序審理。
    理  由
一、訊據被告甲○○固不否認其於上開時間、地點選購寶達公司
    攤位上之戒指，而為店員發現時，該枚價值二千四百元之戒
    指是戴在其拿著安全帽的左手無名指上，且未付款等情，核
    與證人蘇鈺婷於偵查中證述之情相符，並有贓物認領保管單
    一紙可稽，惟被告矢口否認有何竊盜犯行，辯稱：當時伊還
    沒有離開該攤位云云。然查：
  (一)證人蘇鈺婷亦詳證稱：被告當時已經走到隔壁攤位，距離大
    約五、六步，其與乙○○發現後追上去質問被告，被告出示
    二百元的戒指說已經付款，其等又質問被告伊手指上的二千
    四百元戒指並未付款，被告就說身上只有八百元，不願意購
    買，並將已經付款的二百元戒指丟到寶達公司攤位上，當時
    被告的安全帽始終拿在手上，只要被告戴著戒指的手指彎起
    來，就看不到手上戴的戒指等情；況且，被告已經將價值二
    百九十元之戒指以二百元成交，自表示其已完成選購，若被
    告不願意購買扣案戒指，何以不在結帳時一併將手上之戒指
    取下歸還證人蘇鈺婷？是被告辯稱：當時伊還沒有離開寶達
    公司攤位云云，並非可採，被告確有竊取扣案戒指一枚之犯
    行甚明。
  (二)再按精神病本有心神喪失及心神耗弱之不同，前者固可不罰
    ，後者僅減輕其刑，故其處罰與否，仍須視精神病之程度如
    何而定，非謂凡有精神病者均可不罰，且其不處罰與減輕其
    刑，必以其犯罪行為確在精神病中者為限，若其精神病時有
    間斷，而犯罪行為適在間斷之際者，則其行為與精神病無關
    ，即不能以夙有精神病為理由，而主張不罰或減輕其刑，最
    高法院二十二年上字第一七七一號判例意旨可資參照。是被
    告雖稱：伊在農曆年前始從精神療養院出院云云，並提出身
    心障礙手冊影本、臺北市如意康復之家退住證明書及新光醫
    院診斷證明書各一紙附卷。然依據證人蘇鈺婷偵查中所述：
    被告在選購時所詢問的問題與一般人都一樣，還問有沒有打
    折，所以才會以二百元的價格購買了價值二百九十元的戒指
    一枚等情，與被告於本院準備程序中陳述其選購戒指過程所
    稱：有試戴戒指，但因太胖戴不下，店員就鼓吹伊訂作，但
    伊認為地攤不可能訂作，但因為店員介紹的很起勁，所以才
    又試了另一個可以戴得下去的戒指，並決定要買那個戒指等
    語（見本院準備程序筆錄第二頁），被告在選購過程中對於
    戒指大小、價格、能否訂作等，都有其獨立判斷之能力，並
    能自己決定，而與一般人無異，縱使其曾經患有精神疾病，
    亦難認其行為時仍然對於外界事務全然缺乏知覺理會及判斷
    作用，而無自由決定意思之能力，或此能力顯然減退，而陷
    於心神喪失或精神耗弱。從而，被告所提上開身心障礙手冊
    、證明書、診斷證明書等並不足以為有利於被告之認定。
  (三)綜上所述，本件事證明確，被告犯行已堪認定，應依法論科
    。
二、核被告所為係犯刑法第三百二十條第一項竊盜罪。爰審酌被
    告前未曾因犯罪經判決、執行，有臺灣高等法院被告前案紀
    錄表可憑，素行尚可，所竊取之戒指價值僅二千四百元，尚
    屬輕微，惟犯罪後並未坦承犯行，表示悔意等一切情狀，量
    處如主文所示之刑，並諭知易服勞役之折算標準。
三、末按法院認為應科拘役、罰金或應諭知免刑或無罪之案件，
    被告經合法傳喚無正當理由不到庭者，得不待其陳述逕行判
    決，刑事訴訟法第三百零六條定有明文。查本件被告經本院
    合法傳喚，未於審理期日到庭，惟被告所犯竊盜犯行業經本
    院諭知應科三千元罰金，如前所述，揆諸前揭法條，本院爰
    不待其陳述，逕行判決。
據上論斷，應依刑事訴訟法第四百五十二條、第二百九十九條第
一項前段、第三百零六條，刑法第三百二十條第一項、第四十二
條第二項，罰金罰鍰提高標準條例第一條前段、第二條，判決如
主文。
本案經檢察官張書華到庭執行職務
中　　華　　民　　國　　94　　年　　10　　月　　12　　日
　　　　　　　　　刑事第四庭    審判長法　官　劉慧芬
                                      法  官  李桂英
                                      法  官  黎惠萍
上正本證明與原本無異。
如不服本判決，應於判決送達後10日內向本院提出上訴狀（應抄
附繕本）。告訴人或被害人如對於本判決不服者，應具備理由請
求檢察官上訴，其上訴期間之計算係以檢察官收受判決正本之日
期為準。
                                      書記官  楊麗娟
中　　華　　民　　國　　94　　年　　10　　月　　12　　日
附錄本案論罪科刑法條全文
刑法第三百二十條第一項
中華民國刑法第三百二十條
(普通竊盜罪、竊佔罪)
意圖為自己或第三人不法之所有，而竊取他人之動產者，為竊盜
罪，處五年以下有期徒刑、拘役或五百元以下罰金。
意圖為自己或第三人不法之利益，而竊佔他人之不動產者，依前
項之規定處斷。
前二項之未遂犯罰之。
